最高法院刑事判決　　　　　　　　　　　　　　　　　八十六年度台覆字第九二號
　　被　告　甲○○
右被告因煙毒案件，經台灣高等法院高雄分院中華民國八十六年五月六日終審更審判
決（八十六年度重上更(三)字第一二號，起訴案號：台灣高雄地方法院檢察署八十四年
度偵緝字第一一八號），提起上訴，本院判決如左：
    主  文
原判決撤銷，發回台灣高等法院高雄分院更審。
    理  由
本件原判決認定被告甲○○在中國大陸廣州市結識綽號「葉仔」不詳姓名之成年台灣
籍男子，並於民國八十三年四月間，在廣州市「金富豪」卡拉ＯＫ店，介紹當時前往
旅遊之朱國正與「葉仔」認識，同年四月二十日「葉仔」遂在廣州市「柏林」卡拉Ｏ
Ｋ店，遊說蔡、朱二人，為其自大陸地區私運經行政院公告列為管制進出口物品之海
洛因毒品，進入台灣地區，交與其事先有犯意聯絡之在台成年毒販「蔣仔」、「阿賢
」、「楊先生」等，且表示，將海洛因毒品，暗藏於鋼製手推車之空心鋼管內，以此
方式夾帶運輸毒品，甚為安全，並欲給與每部手推車運毒成功之報酬新台幣（下同）
六萬元。甲○○及朱國正二人，更與「葉仔」商議，提高酬金為每車十萬元，「葉仔
」應允後，其三人即分別與日後在台接應之毒販「蔣先生」、「阿賢」、「楊先生」
等，共同基於私運及運輸管制物品即毒品海洛因入台之概括犯意與犯意之聯絡，而互
相謀議，為下述之走私及運毒行為分擔實施。先於八十三年五月十三日，蔡、朱二人
共同各攜帶先前「葉仔」所交付一部鋼管內各藏海洛因毒品（約七百五十公克）之手
推車（葉仔並先支付港幣一萬元之部分酬金已花用無存），二人一起自大陸地區廣州
市抵英屬香港，再由香港共乘中華航空公司編號ＣＩ六二四班機至高雄小港機場進入
台灣地區，隨即於當晚以「葉仔」所交待之呼叫器000000000＊三○七＊四
號與「蔣先生」聯絡後，即於當晚十二時許，在高雄市大統百貨公司門口，將自上述
二部手推車拆卸下來內藏之海洛因交予「蔣先生」，除自「蔣先生」處再收受港幣一
萬元之酬金外（已花用無存），其餘不足二十萬元之部分酬金（已花用無存）則由「
阿賢」補足；蔡、朱二人首次得手後先後於同年五月二十七日、二十日再攜帶已卸下
毒品之前開二部手推車出境赴廣州市，於同年六月下旬其二人又在廣州市受「葉仔」
之託，並收下上開兩部重新在鋼管內藏置海洛因毒品之手推車，於同年六月二十七日
推由朱國正以同一手法自廣州市運輸毒品入境高雄小港機場，將內藏之毒品及手推車
二部，在高雄縣岡山鎮某處交與「阿賢」，並自「阿賢」處收受酬金二十萬元（已花
用無存）。朱國正復於同年七月十日出境至廣州市與甲○○會合，嗣於同年七月中旬
，蔡、朱二人共同又在廣州市向「葉仔」取得以上開方式暗藏毒品之手推車三部，且
先由甲○○於同年七月二十六日，攜帶上述其中二部手推車入境桃園中正機場，得手
後即交二車毒品予「楊先生」，並收受酬金二十萬元，且在高雄等待朱國正，而朱某
於同年月二十九日則攜帶另一部內藏毒品之手推車入境小港機場，朱某得手後返回其
位於高雄市前鎮區前鎮巷五十四－五號住處，先將手推車內藏之毒品拆卸，竟另行起
意單獨將其中部分毒品分裝成一小包（驗前毛重十五‧五公克）予以據為己有置於住
處（朱某此部分犯行另案審理），其餘海洛因則在高雄市○○路「老油條」泡沬紅茶
店與事先聯絡好之「楊先生」會面後，依其二人之約定，由朱某將上開毒品攜帶至高
速公路員林交流道下，交予「楊先生」，並收取酬金十萬元，這次運毒酬金甲○○分
得一半，即十五萬元，並於同年月二十九日分為十萬元及五萬元，各別存入其開立之
華僑銀行（帳號000－000－00000000號）及上海商業儲蓄銀行（帳號
00－00000－000000－0）之活期儲蓄存款戶內；蔡、朱二人遂分於同
年八月三日、八月二十日再各自攜帶已卸下毒品之空手推車赴廣州市，將手推車交予
「葉仔」後，復於同年八月二十五日晚間九時許，在廣州市六十三層商業大樓前「葉
仔」再交予蔡、朱二人如前內藏海洛因之手推車二部，並推由朱國正運輸回台，嗣於
同年八月二十九日下午一時五十分許，朱某在高雄小港機場入境檢查時，為財政部高
雄關稅局機場分局人員發覺手推車有異，會同法務部調查局高雄市調查處人員當場查
獲（朱國正運輸毒品部分業經最高法院判處無期徒刑確定），並扣押上述內藏於手推
車之海洛因毒品一大包（驗前毛重一千五百五十公克）及「葉仔」所有供朱國正運輸
毒品所用之鋼管（空心）手推車二部，同日晚間九時三十分許，又在朱某上揭住處，
查扣其於同年七月二十九日運輸入境而為伊單獨扣下持有之部分海洛因毒品一小包（
此部分毒品與上揭二部手推車內毒品，驗後淨重一四七九‧三公克，袋重四三‧四七
公克，合計毛重共計為一千五百二十二點七七公克），而甲○○得知朱國正被查獲後
，即一直滯留大陸（為檢察官通緝），迨朱某於八十三年十一月三日，經原審法院另
案審結認定甲○○未與朱國正共犯，甲○○始於八十四年一月二十八日入境小港機場
，而為警緝獲到案等情。因而撤銷初審不當之判決，改判仍依想像競合犯論以共同連
續運輸毒品罪，判處無期徒刑，褫奪公權終身，固非無見。
惟查：(一)證據雖已調查而其內容尚未完全明瞭者，即與未經調查無異，如遽行判決，
仍屬應於審判期日調查之證據而未予調查。原判決認定被告有參與運輸毒品之事實，
係以共犯朱國正於被查獲之翌日，即八十三年八月三十日在高雄市調查處調查時所為
不利於被告之供述，為主要論據。然被告既始終否認犯行，且朱國正嗣後一再證稱被
告未參與運輸毒品，並抗辯其當日之陳述非出於自由意思，則朱國正當日之供述是否
與事實相符及是否出於自由意思，即有查證之必要，而原審僅依據制作朱國正筆錄之
調查員董金水、李盛強二人在第一審所稱「訊問時，均讓其自由陳述，並無使用不正
方法取供等情」之語，即認朱國正之抗辯純屬卸責飾詞，對於被告在原審聲請調取朱
國正於調查處訊問時所制作筆錄之錄音、錄影帶以明有無不法取供之情形（見原審更
(三)卷第六十頁反面），未予調閱調查，亦未說明不予調查之理由，已有可議。且原判
決所認被告與朱國正於八十三年五月十三日走私海洛因至高雄小港機場進入台灣地區
，隨即於當晚以「葉仔」所交待（代）之呼叫器000000000米三○七米四號
與「蔣先生」聯絡後，將海洛因交予「蔣先生」等情，該呼叫器之承租人既經原審於
第二次更審中函請台灣北區電信分公司雙和營業處查明八十五年四月十一日以前之承
租人為曾成圳並經囑託台灣台北地方法院代為訊問曾盛圳（見原審更(二)卷第一四七頁
、第一五六頁），但調查之結果如何﹖被告或朱國正是否有以該呼叫器與「蔣先生」
聯絡取交海洛因之情形﹖另被告在何處將其走私得手之毒品交予「楊先生」，並收受
酬金二十萬元﹖均未完全明瞭，原審猶未進一步詳查，交代以明朱國正在調查處所供
是否與事實相符，而遽行判決，自有應於審判期日調查之證據未予調查之違法。(二)依
朱國正於八十三年八月三十日在高雄市調查處供稱：「…第四次係於八月中旬我再赴
廣州市與「葉仔」接貨並於八月二十九日攜帶兩部暗藏海洛因之行李手推車經小港機
場闖關未果被逮捕」之語意（見八十三年度偵字第一六八○七號偵查卷第九頁），係
朱國正單獨一人與「葉仔」接貨，並未說明被告同至廣州市六十三層商業大樓前與「
葉仔」交貨，乃原審竟認定「同年八月二十五日晚間九時許，在廣州市六十三層商業
大樓前『葉仔』再交予蔡（被告）、朱二人如前內藏海洛因之手推車二部，並推由朱
國正運輸回台……」之事實，不僅與朱國正所供情節不符，且原判決亦未說明此部分
認定所憑之證據及認定被告為共犯之理由，難謂無理由不備之違誤。(三)依肅清煙毒條
例第十三條第一項規定，犯同條例第五條運輸毒品等之罪者，其供犯罪所用或因犯罪
所得之財物均沒收。原判決認定被告與朱國正共同運輸毒品四次，除第四次朱國正於
入境時即被查獲，未取得運毒酬金外，其中第一次及第二次所得之酬金，被告究竟分
得若干﹖原判決事實欄內並未明白認定詳細記載，而理由內竟謂被告運輸毒品分得三
十五萬元，自嫌無據，而有理由矛盾之違法。本件原判決認定之事實，仍有不當，應
再予撤銷發回更審以期妥適。又犯肅清煙毒條例之罪者，以地方法院或其分院為初審
，高等法院或其分院為終審，其經終審法院判處死刑或無期徒刑之案件，應由該法院
送最高法院覆判同條例第十六條定有明文。被告聲明上訴或聲請覆判，衹係促請原審
法院為此項職權之發動，本院仍應依覆判程序辦理，對於被告之聲請，不另從程序上
處理，附此明。
據上論結，應依肅清煙毒條例第十七條第三款，判決如主文。
中      華      民      國    八十六    年     六       月     十九     日
                              最高法院刑事第三庭
                                  審判長法官  蔡  詩  文
                                        法官  張  吉  賓
                                        法官  莊  登  照
                                        法官  洪  明  輝
                                        法官  蔡  清  遊
      右正本證明與原本無異
                                              書  記  官
中      華      民      國    八十六    年      六      月     二十六   日
